臺灣臺南地方法院民事判決　　　　　　100年度家訴字第141號
原　　　告　台新國際商業銀行股份有限公司
法定代理人　蔡 榮 棟
訴訟代理人　陳 倩 如
被　　　告　陳 生 來
　　　　　　陳吳秀薇
上列當事人間請求宣告改用分別財產制事件，經本院於民國100
年6月15日言詞辯論終結，判決如下：
    主      文
被告陳生來與被告陳吳秀薇間之夫妻財產制改用分別財產制。
訴訟費用新臺幣仟元由被告負擔。
    事實及理由
一、原告主張：
  （一）被告陳生來積欠原告新臺幣（下同）230,235元未為清
        償，原告前經聲請強制執行無效果，而獲發鈞院97年度
        執字第30580號債權憑證在案。
  （二）查被告陳生來與被告陳吳秀薇為夫妻，依民法第1005條
        規定：「夫妻未以契約訂立夫妻財產制者，除本法另有
        規定外，以法定財產制，為其夫妻財產制。」又民法第
        1011條規定：「債權人對於夫妻一方之財產已為扣押，
        而未得受清償時，法院因債權人之聲請，得宣告改用分
        別財產制。」，而所謂未得受償，包括全無可扣押之物
        ，或所扣押之物數量不足，及所扣押之財產不足清償該
        為扣押之債權人債權等情形（最高法院89年度台上字第
        854號判決可資參照）。職是，原告自得依民法第1011
        條規定及上述最高法院89年度台上字第854號判決之意
        旨，訴請宣告被告陳生來與被告陳吳秀薇間夫妻財產制
        改用分別財產制。
  （三）並聲明：如主文所示。
二、被告陳生來抗辯稱：積欠債務的人是被告陳生來，不能牽連
    到被告陳生來之配偶即被告陳吳秀薇等語。並聲明：原告之
    訴駁回。
三、被告陳吳秀薇抗辯稱：家庭生活開支都是被告陳吳秀薇支出
    ，被告陳生來從未拿錢給被告陳吳秀薇，且被告陳生來所積
    欠之債務被告陳吳秀薇都不知道，被告陳吳秀薇也沒有錢償
    還等語。並聲明：原告之訴駁回。
四、得心證之理由：
  （一）按夫妻未以契約訂立夫妻財產制者，除本法另有規定外
        ，以法定財產制，為其夫妻財產制，民法第1005條定有
        明文。次按債權人對於夫妻一方之財產已為扣押，而未
        得受清償時，法院因債權人之聲請，得宣告改用分別財
        產制，民法第1011條亦規定甚明。而所謂未得受清償，
        包括全無可扣押之物或所扣押之物數量不足及所扣押之
        財產不足清償該為扣押之債權人債權等情形，最高法院
        89年度台上字第854號判決可資參照。又此法條立法意
        旨，係為貫徹物權法定主義及保護交易安全，同時避免
        夫妻藉登記夫妻財產制之方式，逃避債權人之強制執行
        。
  （二）查原告主張被告陳生來積欠原告230,235元未為清償，
        原告前經聲請強制執行無效果，而獲發本院97年度執字
        第30580號債權憑證在案，又被告陳生來與被告陳吳秀
        薇為夫妻，被告二人未以契約訂立夫妻財產制，應以法
        定財產制為其夫妻財產制之事實，業據原告提出戶籍謄
        本影本1件、司法院夫妻財產制查詢畫面影本1件、財產
        調件明細表2件、本院97年度執字第30580號債權憑證影
        本1件為證，並經本院依職權調取本院96年度促字第601
        08號支付命令民事聲請事件卷宗及97年度執字第30580
        號民事執行事件卷宗核閱綦詳，且為被告陳生來、陳吳
        秀薇所不爭執，是原告主張之上開事實堪信為真實。至
        被告陳生來辯稱其債務不應牽連到被告陳吳秀薇云云，
        及被告陳吳秀薇辯稱家庭生活開支均由伊獨自負擔，伊
        不知道被告陳生來對外積欠之債務，且被告陳生來從未
        拿錢給伊，伊亦沒有金錢得以償還云云，均無礙於被告
        陳生來為原告之債務人之認定，是被告執此辯稱被告二
        人無改用分別財產制之必要，自非可採。
  （三）綜上，本件原告為被告陳生來之債權人，經強制執行後
        ，原告之債權未為受償，而獲發本院97年度執字第3058
        0號債權憑證，是原告依民法第1011條之規定，聲請宣
        告被告夫妻二人改用分別財產制，洵屬有據，應予准許
        。
五、據上論結，本件原告之訴為有理由，依民事訴訟法第78條、
    第85條第1項前段、第87條第1項，判決如主文。
中    華    民    國   100    年    6     月    29    日
                  家事法庭    法  官  葉惠玲
以上正本係照原本作成
如對本判決上訴，須於判決送達後20日內向本院提出上訴狀，如
委任律師提起上訴者，應一併繳納上訴審裁判費。
中    華    民    國   100    年    6     月    29    日
                              書記官  謝麗首